【裁判字號】    99,交聲,1297
【裁判日期】    990420
【裁判案由】    聲明異議
【裁判全文】
臺灣臺中地方法院交通事件裁定        99年度交聲字第1297號
原處分機關  交通部公路總局臺中區監理所
異  議  人
即受處分人  甲○○
上列異議人即受處分人因違反道路交通管理處罰條例案件，對於
交通部公路總局臺中區監理所中華民國九十九年二月二十二日所
為之處分（中監違字第裁六０－Ｃ00000000號裁決書）
，聲明異議，本院裁定如下：
    主    文
異議駁回。
    理    由
一、原處分意旨略以：異議人即受處分人甲○○（下稱受處分人
    ）所有車號五四一七－ＨＷ號自用一般小客車（下稱系爭車
    輛），由受處分人之子陳嘉駕駛，於民國九十八年十二月
    三十日下午十時五分許，在臺中縣金山鄉台二線中角超商前
    ，因「裝載整體物品超長（總長四米十三、超長八十公分（
    舉發通知單誤載為八十米），責令改正」之違規事由，經臺
    北縣政府警察局金山分局中角派出所警員當場舉發，並填製
    北縣警交大字第Ｃ00000000號舉發違反道路交通管
    理事件通知單，受處分人於期限內到案陳述意見，經原處分
    機關查證屬實，遂依道路交通管理處罰條例第二十九條第一
    項第二款等規定，於九十九年二月二十二日以中監違字第裁
    六０－Ｃ00000000號裁決書，裁處受處分人罰鍰新
    臺幣（下同）三千元，並記汽車違規紀錄一次，於法尚無不
    合等語。
二、聲明異議意旨略以：系爭車輛總車長為四米二十點九公分，
    經合法變更後，車體總長為四米三十公分，此與舉發通知單
    所載「總長四米十三」即有出入，足徵員警據以裁罰之測量
    數值有十七公分之鉅大誤差，且舉發通知單所載「超長八十
    米」更達該車總長二十倍之謬誤，顯見員警測量失準且與事
    實不符，為此聲明異議，請求撤銷原處分等語。
三、按汽車裝載時，除機器腳踏車依第八十八條規定外，應依下
    列規定：…十、小型汽車置放架，其使用應依下列規定：（
    一）置放架及裝載物應固定妥適。如裝置於車輛後側，其長
    度不應超過後側車身外五十公分；如裝置於車頂，其含置放
    架之車輛全高應依第三十八條第一項之規定；次按汽車裝載
    時，有裝載整體物品有超重、超長、超寬、超高，而未請領
    臨時通行證，或未懸掛危險標識者，處汽車所有人新臺幣三
    千元以上九千元以下罰鍰，並責令改正或禁止通行；汽車裝
    載，違反前項第一款至第四款規定者，並記汽車違規紀錄一
    次；第一項第一款至第四款情形，應歸責於汽車駕駛人時…
    ；汽車所有人仍應依前項規定記該汽車違規紀錄一次，道路
    交通安全規則第七十七條第一項第十款第一點及道路交通管
    理處罰條例第二十九條第一項第二款、第二項、第三項分別
    定有明文。
四、經查：
（一）受處分人所有系爭車輛確曾於九十七年四月二十五日，依
      道路交通安全規則附件十五規定，向臺北區監理所變更有
      置放架，並加註於汽車行照車身式樣及附加配備欄等情，
      為受處分人所是認，並有系爭車輛汽車行照影本及原處分
      機關九十九年二月十一日中監自字第０九九０００四九五
      二號函在卷可稽，是以，受處分人所有系爭車輛仍應依上
      開規定使用無訛。次查，案外人陳嘉於九十八年十二月
      三十日下午十時五分許，駕駛系爭車輛，在臺中縣金山鄉
      台二線中角超商前，確有有「裝載整體物品超長（總長四
      米十三、超長八十公分）」之違規事由（按舉發通知單誤
      繕為「超長八十米」已由原舉發員警更正之，參見本院九
      十九年三月二十四日公務電話記錄），而經臺北縣政府警
      察局金山分局中角派出所警員當場舉發等情，亦有採證照
      片五幀及其光碟資料、北縣警交大字第Ｃ0000000
      0號舉發違反道路交通管理事件通知單及上開裁決書在卷
      可稽，從而，受處分人所有系爭車輛裝置置放架，其上裝
      載物之長度確實超過系爭車輛後側車身外八十公分，堪先
      認定為真。至受處分人雖辯稱：舉發通知單雖載系爭車輛
      「總長四米十三」，而依系爭車輛原廠使用手冊所載之總
      長為四米二十點九公分，經合法變更後，車總長為四米三
      十公分，兩者差距達十七公分，可見測量錯誤等語置辯；
      惟查，本件行為違規與否之認定，乃在於系爭車輛之裝載
      物是否超過後側車身之長度，而與系爭車輛之車總長為何
      無涉，亦即兩者尚無任何關聯性，則受處分人以此置辯，
      已屬無據；況員警丈量系爭車輛之車身總長時縱然有所誤
      差，亦不足以表示員警所測量之受處分人所有系爭車輛裝
      載整體物品超長八十公分部分亦有錯誤，從而，受處分人
      所有系爭車輛裝載整體物品確實超長八十公分等情，既如
      前述，則受處分人所為上開辯解，實屬無憑。再者，本件
      係由系爭車輛車後保險桿上突出勾車架即車尾最末端往後
      丈量，其上裝載物經丈量結果，確實超過車尾最末端達八
      十公分等情，已有臺北縣政府警察局金山分局九十九年一
      月二十九日北縣警金交裁字第０九九０００一九九七號函
      及本院九十九年三月二十四日公務電話記錄在卷可稽，是
      受處分人辯稱員警測量失準云云，顯不足採信。基上，可
      見系爭車輛雖依法在其車頂設有置放架，然於前述時、地
      ，經警查獲有裝載物超過車尾最末端達八十公分之事實，
      洵堪認定。
（二）按道路交通安全規則第七十七條第一項第十款第一點規定
      ：「小型車置放架，其使用應依下列規定：置放架及裝載
      物應固定妥適，如裝置於車輛後側，其長不應超過後側車
      身外五十公分；如裝置於車頂，其含置放架之車輛全高應
      依第三十八條第一項之規定。」，考其立法目的，係為保
      障公共行車安全，是不論置放架裝置於車頂或車輛後側，
      均應一體適用長度及高度之限制。從而，系爭車輛車頂設
      有置放架並裝載物品，經測量後其長超過後側車身外八十
      公分，如前所述；又其未請領臨時通行證，亦未懸掛危險
      標識等情，復為受處分人所不爭執，且有查獲照片存卷足
      佐，則受處分人所有系爭車輛自有違反上開規定無疑，是
      以，原處分援依前揭規定據以裁罰，自無違誤。
五、綜上所述，本件違規之行為，核屬真實，既如前述，揆諸上
    開說明，則原處分機關依道路交通管理處罰條例第二十九條
    第一項第二款等規定，裁處受處分人罰鍰三千元，並記汽車
    違規紀錄一次，尚屬適法，核無違誤，是本件聲明異議，為
    無理由，應予駁回。
據上論斷，應依道路交通管理處罰條例第八十七條第二項，道路
交通案件處理辦法第十九條，裁定如主文。
中    華    民    國    99    年    4     月    20    日
                      交通法庭  法  官  許惠瑜
上正本證明與原本無異。
如不服本裁定應於送達後五日內向本院提出抗告狀。
                                書記官  楊家印
中    華    民    國    99    年    4     月    20    日

司法院資訊處製作；財團法人民間司法改革基金會備份。
